臺灣臺中地方法院刑事判決　　　　　　　　　　　　九十年度中簡上字第二三四號
　　上訴人即被告　丙○○
　　共同選任辯護人　張慶宗
右上訴人因偽造文書案件，不服本院臺中簡易庭九十年度中簡字第一一三五號中華民
國九十年六月二十七日第一審簡易判決（聲請案號：九十年度偵字第八八四一號）提
起上訴，本院管轄第二審之合議庭判決如左：
    主  文
原判決撤銷。
丙○○共同連續明知為不實之事項，而使公務員登載於職務上所掌之公文書，足以生
損害於公眾及他人，處有期徒刑伍月，如易科罰金，以參佰元折算壹日。
乙○○共同連續明知為不實之事項，而使公務員登載於職務上所掌之公文書，足以生
損害於公眾及他人，處有期徒刑伍月，如易科罰金，以參佰元折算壹日，緩刑貳年。
    事  實
一、丙○○與乙○○為方便向台中市第二信用合作社貸款，均明知丙○○實際負責之
    領太建設有限公司（登記負責人為江惠鈴）所承蓋門牌台中縣大雅鄉○○路三二
    一巷二十一號房屋及其所座落之台中縣大雅鄉○○段一三０六之二八及同段一三
    ０六之三二號土地並未販賣予乙○○，竟基於概括犯意，偽訂買賣契約，而連續
    於民國八十六年二月十八日、八十六年二月二十六日（簡易判決處刑聲請書及原
    審判決誤載為八十六年二月二十一日）分別基於共同之犯意聯絡與行為分擔，委
    託不知情之代書甲○○再囑其員工魏忠立向台中縣豐原地政事務所（簡易判決處
    刑聲請書及原審均誤載為台中縣大雅鄉地政事務所，現為台中縣雅潭地政事務所
    轄內）提出前開不實之買賣資料，申請以買賣為原因之移轉所有權登記，使台中
    縣豐原地政事務所公務員，分別登載於其職務上所掌管之台灣省台中縣土地登記
    簿及建築改良物登記簿上，足以生損害於地政機關對於土地管理之正確性及他人
    。
二、案經台灣台中地方法院檢察署檢察官自動檢舉後聲請簡易判決處刑。
    理  由
一、訊據上訴人即被告（以下稱被告）丙○○、乙○○坦承於前開時地委託代書向地
    政事務所申請為移轉登記等情不諱，惟均矢口否認有偽造文書犯行，被告丙○○
    辯稱：渠等是以信託登記之意思而為前開所有權移轉登記云云；被告乙○○辯稱
    ：是被告丙○○去辦理的，丙○○說要信託登記給伊，其他伊均不知道云云，惟
    查：本案被告於前開時間以買賣為原因，並提出買賣契約書分別向豐原地政事務
    所申請以買賣為原因之移轉登記，有台中縣雅潭地政事務所九十年九月七日（九
    ０）雅地登字第０九０一００六０八九號函附之土地登記申請書二份及土地買賣
    及所有權移轉登記契約書二份、建築改良物登記申請書一份、建築改良物買賣及
    所有權移轉登記契約書一份、相關義務人之印鑑證明各一紙及建物買賣所有權移
    轉公證書一紙（以上資料均係影本）在卷可憑，被告乙○○於本院調查時供稱：
    簽買賣契約是因為要向銀行借錢週轉，核與被告丙○○所供情節相符，並經證人
    即本案受委託辦理登記之代書甲○○到庭結證稱：「本件轉過來的時候：：我與
    丙○○本人有接觸過，他要我幫他辦理買賣及貸款。」「法令好像是八十八年左
    右才修改，在修改以前，不能以公司名義借款」等語屬實，被告乙○○並提出印
    鑑證明，委託雙方代理人候玫君至本院請求辦理買賣契約之公證，有公證書影本
    一紙附卷可憑，焉能諉為不知？復查前開土地及建物事實上並未委託乙○○代為
    管理，業據被告二人自承在卷，亦無信託關係之外觀存在，次按信託法於八十五
    年一月二十六日經公布施行，同年月二十八日生效，倘被告二人確基於信託法律
    關係而為產權移轉，渠等以信託之意思為移轉登記之原因，亦屬有據，被告二人
    竟仍以買賣為原因而為登記，顯係明知為不實事項而為前開登記，被告二人前開
    所辯顯係卸責之詞，不足採信。
二、核被告二人所為，係犯刑法第二百十四條之明知不實事項而使公務員登載於職務
    上所掌之公文書罪，被告二人就前開犯行，有犯意之聯絡與行為之分擔，應論以
    共同正犯，被告二人先後於八十六年二月十八日、八十六年二月二十六日以買賣
    為原因就前開土地及建物辦理所有權移轉登記，時間緊接，犯罪構成要件相同，
    顯係基於概括犯意反覆為之，為連續犯，應論以一罪，並加重其本刑，被告利用
    不知情之代書及其職員為前開登記，為間接正犯，原審引用刑法第二百十四條、
    第二十八條、第四十一條第一項前段、罰金罰鍰提高標準條例第一條前段、第二
    條之規定，量處被告各有期徒刑五月，並諭知如易科罰金以佰元折算壹日，被
    告上訴意旨以原審判決量刑過重為由聲明上訴，雖無理由，惟原審未依刑法第五
    十六條之規定，論以連續犯，其判決適用法律即有違誤，自應由本院分別予以撤
    銷改判如主文第二項、第三項所示之刑，並均諭知易科罰金之折算標準。末查被
    告乙○○未曾受有期徒刑以上刑之宣告，此有臺灣臺中地方法院檢察署刑案資料
    查註紀錄表及被告全國前案紀錄表在卷可按，其因一時失慮，答應丙○○之要求
    而誤罹法典，並未因而受有任何利益，且有正當工作，認其經此案科刑教訓後，
    當知警惕而無再犯之虞，本院認所宣告之刑，以暫不執行為適當，爰併予宣告緩
    刑二年，以啟自新。
據上論斷，應依刑事訴訟法第四百五十五條之一第一項、第三項、第三百六十九條第
一項前段、第三百六十四條、第二百九十九條第一項前段，刑法第二百十四條、第二
十八條、第五十六條、修正後第四十一條第一項前段、第七十四條第一款，罰金罰鍰
提高標準條例第一條前段、第二條，判決如主文。
中    華    民    國      九十一      年       二      月     五    日
                                  臺灣臺中地方法院刑事第二庭
                          審判長法  官  張 智 雄
                                            法  官  莊 嘉 蕙
                                            法  官  陳 如 玲
右正本證明與原本無異。
不得上訴。
                                            書記官
中    華    民    國      九十一      年       二      月     七    日
